【裁判字號】    99,聲,26
【裁判日期】    990210
【裁判案由】    聲明異議
【裁判全文】
臺灣高雄地方法院刑事裁定                99年度聲字第26號
異  議  人
即受刑  人  甲○○
上列異議人即受刑人因毒品危害防制條例案件，對於臺灣高雄地
方法院檢察署檢察官之指揮執行（臺灣高雄地方法院檢察署99年
度執字第535號）聲明異議，本院裁定如下：
    主  文
異議駁回。
    理  由
一、聲明異議意旨略以：聲明異議人即受刑人甲○○因毒品危害
    防制條例案件，經本院以98年度審訴字第3417、3552號各判
    處有期徒刑6 月，並定應執行刑為有期徒刑10月，如易科罰
    金，均以新臺幣（下同）1, 000元折算1 日，並經臺灣高等
    法院高雄分院以98年度上訴字第1597、1599號以未敘明具體
    上訴理由駁回上訴後確定在案。而臺灣高雄地方法院檢察署
    （下稱高雄地檢署）99年度執字第535 號毒品危害防制條例
    案件執行命令竟載明不宜社會勞動及不准易科罰金，本案2
    次吸食毒品案件，係異議人自首真心悔改，願接受法律處分
    ，故經法官審酌後減輕其刑，並引用大法官會議解釋說明准
    予易科罰金之理由，聲明人前因婚姻失敗獨自養育獨子陳泰
    和，現年14歲就讀國中，正處青少年叛逆期，需父親在旁呵
    護成長，以及相依為命之祖母陳張粉，於早年即罹患多重重
    大殘障，無法自理生活，需異議人出資安置於聖公媽護理之
    家，並由其為祖母作復健，聲明人自首後，即覓得固定工作
    ，努力賺取工資，以期作為繳納本案易科罰金及家庭生活費
    用，一旦入監服刑，誰能照顧獨子，及年邁祖母，異議人已
    知所悔改，爰請衡量異議人之家庭狀況，准予易科罰金，以
    勵異議人自新之機會。
二、按犯最重本刑為5 年以下有期徒刑之罪，而受6 個月以下有
    期徒刑或拘役之宣告者，得以1,000 元、2,000 元或3,000
    元折算一日，易科罰金。但確因不執行所宣告之刑，難收矯
    正之效或難以維持法秩序者，不在此限，刑法第41條第1 項
    定有明文。而依其立法理由說明，個別受刑人如有不宜易科
    罰金之情形，在刑事執行程序中，檢察官得依該項但書規定
    ，審酌受刑人是否具有「確因不執行所宣告之刑，難收矯正
    之效，或難以維持法秩序」等事由決定之。是以，檢察官對
    於得易科罰金案件之指揮執行，如認受刑人確有因不執行所
    宣告之刑，難收矯正之效，或難以維持法秩序者，自不應准
    予易科罰金；此乃檢察官指揮執行時得依職權裁量之事項，
    倘其未濫用權限，自不得任意指摘為違法，觀諸刑事訴訟法
    第457 條第1 項前段規定「執行裁判由為裁判法院之檢察官
    指揮之」自明（最高法院98年度台抗字第477 號裁定意旨參
    照）。是以，受得易科罰金之有期徒刑或拘役之宣告，法院
    所諭知者僅係易科罰金之折算標準，至於是否准予易科罰金
    ，則賦予執行檢察官視個案具體情形，依據前開法律之規定
    予以裁量，亦即執行檢察官得考量受刑人有無不執行所宣告
    之刑難收矯正之效或難以維持法秩序之情形，以作為其裁量
    是否准予易科罰金之憑據，非謂一經法院宣告易科罰金之標
    準，檢察官即應為准予易科罰金之處分，且僅於發生裁量瑕
    疵之情況時，法院始有介入審查之必要。故立法者既已賦予
    執行檢察官依具體個案情形，考量犯罪特性、情節及受刑人
    個人之相關主、客觀條件，據以審酌受刑人如不接受有期徒
    刑或拘役之執行，是否難達科刑之目的、收矯正之成效或維
    持法秩序之裁量權限，則執行檢察官之裁量如未逾越權限或
    裁量瑕疵之情形，自難遽指為違法。
三、經查：
（一）本件受刑人甲○○前因毒品危害防制條例案件，經本院97
      年度審訴字第3417、3552號各判處有期徒刑6 月，經定應
      執行刑10月，如易科罰金，以1 千元折算1 日，受刑人提
      起上訴後，經臺灣高等法院高雄分院98年度上訴字第
      1597、1599號判決上訴駁回而告確定。受刑人聲請易科罰
      金，惟經執行檢察官審酌受刑人前案資料，以受刑人前已
      數犯毒品案件均經執行完畢，本案復再2 次施用毒品，數
      罪併罰，如不執行宣告刑，難收矯正之效為由，不准異議
      人易科罰金，有易科罰金案件初核表、高雄地檢署執行傳
      票命令在卷為憑，並經本院職權調閱高雄地檢署99年度執
      字第535 號執行卷宗核閱屬實。
（二）本院審酌異議人有毒品危害防制條例、搶奪、竊盜、傷害
      等多項前科紀錄，其於87年間因初犯施用毒品案件，經本
      院裁定送觀察、勒戒後，復於90、91年間再犯施用毒品案
      件，經本院判處有期徒刑7 月、10月確定，與所犯搶奪、
      竊盜案件合併執行後，於95年4 月29日因假釋期滿，保護
      管束未經撤銷，視為執行完畢，有臺灣高等法院被告前案
      紀錄表1 份在卷可稽，是檢察官考量聲明人前科素行，認
      聲明人「實有接受教化之必要，以維法制」，認聲明人確
      因不執行所宣告之刑，難收矯正之效，及難以維持法秩序
      ，顯屬有據，自難認其執行之指揮有何踰越法律授權、專
      斷等濫用權力之情事。
（三）又受刑人雖陳稱，其祖母陳張粉罹患急性腦中風、高血壓
      ，無法自理生活，需其出資安置，並親身為祖母作復健等
      語，惟其祖母目前安置於聖公媽護理之家，其日常生活所
      需之起居飲食照料，目前係由該護理之家係代為照顧，有
      受刑人其出之聖公媽護理之家住院證明書1 紙附卷可稽，
      復參以陳張粉98年11月6 日換發之身心障礙手冊，其上記
      載之聯絡人「陳秋香」，關係為「母女」，足見其祖母尚
      有其他子女，受刑人並非惟一負有撫養其祖母義務之人。
      另參以受刑人提供之戶籍謄本，其於96年5 月11日方於其
      胞兄陳福榮位於高雄市○○路110 巷12號另立新戶，其胞
      兄陳福榮依然設籍於上址，有本院調閱之全戶戶籍資料查
      詢結果1 紙可憑，由其提供之聯絡住址仍同上址，足見受
      刑人尚有胞兄，並非如其所述，僅有其與祖母、獨子相依
      為命，應有其他親友可提供其滿14歲之獨子生活之協助，
      又由受刑人自91年5 月16日至95年1 月5 日間均在監執行
      ，足認受刑人之獨子原即長期未受其扶養、照顧，再參以
      受刑人於甫出獄後即再度沾染毒品，對於承擔家庭責任一
      事則有欠思慮，亦難認受刑人有對其子女善盡保護教養責
      任之心，是臺灣高雄地方法院檢察署檢察官駁回異議人易
      科罰金之聲請，尚難謂有何不當之處。
四、綜上所述，足認檢察官未准異議人聲請易科罰金之請求，於
    法有據。至於異議人所執前開異議理由，並非執行檢察官決
    定是否准予受刑人易科罰金所應考量之事項，自難據此認定
    執行指揮處分有何違誤之處。職是，本件聲明異議為無理由
    ，應予駁回。
據上論斷，依刑事訴訟法第486條，裁定如主文
中    華    民    國    99    年    2     月    10    日
                  刑事第一庭    法  官  張琬如
以上正本證明與原本無異。
如不服本裁定，應於收受送達後5 日內向本院提出抗告狀。
中    華    民    國    99    年    2     月    10    日
                                書記官  劉甄庭

司法院資訊處製作；財團法人民間司法改革基金會備份。
